臺灣高等法院刑事裁定
110年度毒抗字第411號
抗  告  人  
即  被  告  郭允中




上列抗告人因違反毒品危害防制條例案件，不服臺灣基隆地方法
院中華民國110年1月29日裁定（110年度毒聲字第55號），提起
抗告，本院裁定如下：
    主  文
抗告駁回。
    理  由
一、原裁定意旨略以：抗告人即被告郭允中於民國109年11月26
    日12時許，在基隆市○○區○○街000巷0號居所，以將第二級毒
    品甲基安非他命置入玻璃球吸食器燒烤以吸食煙霧之方式，
    施用甲基安非他命，嗣於同日14時10分許，為警因另案在上
    址執行搜索時查獲，經其同意採集尿液檢體送驗結果，呈安
    非他命及甲基安非他命陽性反應，是被告施用第二級毒品之
    犯行洵堪認定，爰依檢察官之聲請，裁定將被告送勒戒處所
    施以觀察、勒戒，其期間不得逾2月等語。
二、抗告意旨略以：毒品危害防制條例第20條第1項、第3項、觀
    察勒戒處分執行條例第3條第1項等規定，並不適用於伊，伊
    係3年內再犯，本件施用毒品行為應依法追訴云云。
三、按施用第一、二級毒品為犯罪行為，毒品危害防制條例第10
    條設有處罰規定，故施用第一、二級毒品者，本應科以刑罰
    。惟基於刑事政策，對合於一定條件之施用者，依同法第20
    、24條等規定，係採「觀察、勒戒或強制戒治」與「附命完
    成戒癮治療緩起訴處分」等雙軌治療模式。而本次於109年7
    月15日修正施行之毒品危害防制條例第20條第3項及第23條
    第2項，雖僅將原條文之再犯期間由「5年」改為「3年」，
    惟鑑於將施用毒品者監禁於監獄內，僅能短期間防止其接觸
    毒品，因慣用毒品產生之「心癮」根本無法根除，並慮及毒
    品危害防制條例施行多年累積之戒毒經驗及實效，暨逐步擴
    充之醫療、戒癮機構、專業人力、社區支援系統等資源，尤
    以本次毒品危害防制條例第24條修正，擴大檢察官對施用毒
    品者附條件緩起訴處分之範圍，使其能視個案具體情形給予
    適當多元社區處遇。是本次修正後對於施用毒品者之思維，
    自應與時俱進，擺脫以往側重於「犯人」身分之處罰，著重
    其為「病患」之特質，並以「治療」疾病為出發點，重新評
    價前揭所謂「3年後再犯」之意義。因此，上述所謂「3年後
    再犯」，只要本次再犯（不論修正施行前、後）距最近1次
    觀察、勒戒或強制戒治執行完畢釋放，已逾3年者，即該當
    之，不因其間有無犯第10條之罪經起訴、判刑或執行而受影
    響，應由檢察官循上開雙軌治療模式，為合義務之裁量處置
    （最高法院109年度台上大字第3826號裁定意旨，109年度台
    上字第3826號判決意旨參照）。
四、經查，被告於前揭時、地，因加重竊盜案件為警持搜索票進
    行搜索，一併查獲其施用毒品之相關事證，被告於警詢及偵
    查中，即坦承有前揭施用第二級毒品之行為，而經警採集其
    尿液送驗結果，確呈安非他命暨甲基安非他命之陽性反應，
    有台灣檢驗科技股份有限公司濫用藥物檢驗報告、基隆市警
    察局第三分局偵辦毒品案件尿液檢體對照表等附卷可稽，上
    開檢驗係以氣相/液相層析質譜儀分析法為確認，出現偽陽
    性反應之機率極低，該檢驗結果當為真實可信，足以佐證被
    告之任意性自白確與事實相符，是被告有施用第二級毒品之
    行為，至為明確。又被告於88年間，因施用毒品案件，經法
    院裁定送觀察、勒戒後，認有繼續施用之傾向，由法院裁定
    送強制戒治，於89年5月18日因停止處分執行完畢釋放出所
    ，經檢察官為不起訴處分確定，於90年間，又因施用毒品案
    件，經法院裁定送強制戒治，該次施用毒品行為，並經法院
    判處有期徒刑8月、7月確定，於91年間，又因施用毒品案件
    ，經法院裁定送強制戒治，於93年1月9日，因法律修正執行
    完畢出所，該次施用毒品行為，並經法院判處有期徒刑8月
    、6月確定，於100年間，雖因施用毒品案件經緩起訴處分，
    但其後經撤銷該處分，其後即因多次施用毒品案件經判刑確
    定，而未再受有觀察勒戒、強制戒治或附命戒癮治療之緩起
    訴處分等情，有本院被告前案紀錄表可按。是被告本次施用
    毒品行為，與前次觀察勒戒或強制戒治等程序執行完畢，顯
    已逾3年以上，原審依檢察官之聲請，據以裁定觀察、勒戒
    ，按上說明，並無違誤，被告以前詞主張其非3年後再犯，
    本件應逕行追訴處罰云云，顯然誤解上開毒品危害防制條例
    修正立法意旨，自不足採，是本件抗告為無理由，應予駁回
    。
據上論斷，應依刑事訴訟法第412條，裁定如主文。　
中　　華　　民　　國　　110 　年　　4 　　月　　29　　日
     　　　　　　 刑事第十四庭  審判長法　官  黃斯偉
                                      法　官  黎惠萍
                                      法　官  許泰誠 
以上正本證明與原本無異。
不得再抗告。
                                      書記官  朱子勻
中　　華　　民　　國　　110 　年　　4 　　月　　29　　日